臺灣高等法院交通事件裁定　　　　　　　　　　　　九十三年度交抗字第一九六號
　　抗　告　人
　　即受處分人　甲○○
右抗告人因違反道路交通管理處罰條例案件，不服臺灣新竹地方法院中華民國九十三
年一月三十日裁定（九十二年度交聲字第二００號），提起抗告，本院裁定如左：
    主  文
抗告駁回。
    理  由
一、按汽車駕駛人，駕駛汽車肇事致人受傷或死亡，應即採取救護或其他必要措施，
    並向警察機關報告，不得駛離；違者吊扣其駕照三個月至六個月；逃逸者吊銷其
    駕駛執照，道路交通管理處罰條例第六十二條第一項定有明文。次按汽車駕駛人
    曾依第六十二條第一項之規定吊銷駕駛執照者，終身不得考領駕駛執照，道路交
    通管理處罰條例第六十七條第一項亦定有明文。
二、原處分機關交通部公路總局新竹區監理所於民國九十二年十月三日所為之竹監新
    五字第裁五一—Ｅ00000000號裁決書以抗告人即受處分人甲○○於民國
    九十二年七月二十四日十六時三十分許，駕駛車牌號碼ＪＲ—０一二七號自用小
    客車，沿新竹市○○○道往牛埔東路方向行駛，於右轉進入觀景臺入口轉彎時，
    與被害人田竹民所騎乘之車牌號碼ＧＺＴ—三三七號重型機車發生撞擊，導致被
    害人人車倒地並往一旁滑出，臉部及軀幹受有多處擦瘀傷等傷害，詎抗告人於肇
    事後，未採取救護或其他必要措施並向警察機關報告，反駕車逃逸。嗣經目擊證
    人林家禾記下肇事車輛車號告知被害人，抗告人於被害人報警後經新竹市警察局
    交通隊第三分隊警員循線查獲並掣單舉發，抗告人於應到案日期前向原處分機關
    申訴，經原處分機關函請新竹市政府警察局第三分局調查後，仍認抗告人違規情
    形明確，爰依道路交通管理處罰條例第六十二條第一項、第六十七條第一項之規
    定裁處吊銷抗告人之駕駛執照，並自九十二年十一月三日起終身不得重新考領駕
    駛執照。抗告人不服聲明異議，原審以異議無理由，裁定駁回。
三、抗告意旨略以：抗告人即受處分人甲○○於案發當時，駕駛車牌號碼ＪＲ—０一
    二七號自小客車，沿新竹市○○○道往牛埔東路方向行駛，於右轉進入觀景臺入
    口時，突遭第三人田竹民無照騎乘機車自後追撞，由於僅是輕微碰撞，對抗告人
    造成損害不大，且當時車流量甚大，為避免交通阻塞，乃將車輛駛離，抗告人並
    無逃逸之意圖，事後警方通知抗告人到警察單位說明，抗告人當時曾對交通罰單
    上載稱肇事後致人受傷而逃逸之文字表示異議，然警方當時表示此種處罰僅有吊
    扣駕照三個月至六個月，抗告人乃覺得雖不滿意但可接受，即未再異議，詎料事
    後卻接獲新竹區監理所裁決書，裁處吊銷抗告人之駕駛執照，並自九十二年十一
    月三日起終身不得重新考領駕駛執照，方知警方說法有誤。另就交通事故鑑定報
    告認定抗告人為本次交通事故之肇事主因，抗告人對此鑑定報告亦難甘服，因此
    鑑定報告係依據警方之現場圖及警訊筆錄所作成，而警方之筆錄本與事實有所出
    入，基本事實既已錯誤，鑑定結果自難正確，實際上本件係由第三人田竹民無照
    騎乘機車自後追撞抗告人之車輛，而非抗告人撞擊田竹民之機車，肇事因素應非
    抗告人。況依司法院大法官會議釋字第五三一號解釋亦已針對上揭因駕車逃逸而
    受吊銷駕駛執照之處分，不得再行考領駕駛執照之規定，認有關機關應儘速檢討
    ，因請求撤銷原裁定云云。
四、經查：
（一）、抗告人上開肇事後致人受傷而逃逸之事實，業經被害人田竹民於歷次警詢、
        偵審及原審審理時陳稱：當時我騎乘機車行駛在景觀大道往牛埔東路方向直
        行，行經肇事地點，當時我車行駛在外側車道，有一部紅色自小客車突然由
        內側車道往景觀大道入口方向行駛，對方沒有打方向燈，直接往入口處行駛
        ，對方撞擊我的機車後，往牛埔東路方向逃逸。我的機車倒地，人從旁邊滑
        出去，有人在觀景臺，就下來幫我，並幫我看車號及記下車號為ＪＲ—０一
        二七號等語綦詳（見臺灣新竹地方法院檢察署九十二年度偵字第四八五五號
        卷第十五頁至第十六頁背面、原審卷第四七頁至第五一頁）。證人林家禾於
        警詢時證稱：我聽到撞擊聲才回頭去看，看見一部福特紅色自小客車往牛埔
        路方向逃逸，車禍現場有一部機車倒地，該部自小客車駕駛人於車禍發生後
        並未下車查看，也沒有協助救護被害人，當時我立即記下該部肇事逃逸車輛
        車號為ＪＲ—０一二七號等語明確，且有道路交通事故現場圖一份、車損及
        現場照片六幀附卷足憑（見臺灣新竹地方法院檢察署九十二年度偵字第四八
        五五號卷第十七頁至第十八頁、第二三頁至第二七頁）。而本案經臺灣新竹
        地方法院檢察署檢察官送臺灣省竹苗區車輛行車事故鑑定委員會鑑定結果，
        亦認定：甲○○駕駛自小客車在快慢車道變換車道右轉時未讓直行車先行為
        肇事主因等情，有該委員會於九十二年十一月三日以竹鑑字第九二一一六四
        號函送之鑑定意見書一份在卷足憑（見同上偵卷第三一頁至第三四頁），並
        有新竹地方法院檢察署九十二年度偵字第四八五五號卷宗影本乙卷附卷可稽
        ，足見被告確應對上揭交通事故負過失責任甚明。而被害人田竹民確因此受
        有臉部及軀幹多處擦瘀傷等傷害，亦有國軍新竹醫院附設民眾診療服務處診
        斷證明書一份附卷足參（見同上偵卷第四八頁），又抗告人於上揭事故發生
        後，並未下車查看，亦未對被害人為救助照護等情，為抗告人於警詢時自承
        ：我沒有下車查看，也沒有留下聯絡方式，我沒有報警，我因為緊張就離開
        現場等語甚明（見同上偵卷第十三頁反面、第十四頁），而前開陳述係抗告
        人出於自由意識所為，自堪信為真實，抗告人事後翻異前詞，空言否認，無
        非避重就輕之詞，不足採信。綜上所述，抗告人確有駕車肇事致他人受傷後
        逃逸之違規行為，洵堪認定。
（二）、又前揭道路交通事故現場圖係新竹市政府警察局交通隊第三分隊依職權就當
        時交通事故現場所作之專業圖表，而前揭鑑定意見書係台灣省竹苗區車輛行
        車事故鑑定委員會所為之專業鑑定報告，當可採為認定本件交通事故之依據
        ，抗告意旨或以其臆測，或以其自行推論之事實情節作為論據，自難憑以推
        翻上開具有公信力之專業鑑定資料之認定。
（三）、另前揭鑑定意見書雖謂被害人田竹民因無照駕駛重機車，未注意車前狀況，
        為肇事次因等語，然此係被害人是否同有過失之問題，對抗告人前揭駕車肇
        事後逃逸之違規行為並無影響。又抗告人肇事後，業與被害人田竹民和解，
        被害人亦已撤回過失傷害之刑事告訴等情，有抗告人提出之和解書及新竹市
        北區調解委員會於九十二年八月二十八日所調解成立之九十二民調字第一五
        五號調解書影本各一份在卷資為佐證（見原審卷第十五頁、第十五頁反面、
        臺灣新竹地方法院檢察署審核鄉鎮市區調解卷宗九十二年度調參第一０九六
        號卷影本），並有刑事撤回告訴狀影本乙份在卷足參（見原審卷第三二頁、
        第三三頁），然此僅係抗告人駕車肇事後，就民事損害賠償及刑事過失傷害
        罪部分之處理結果，對抗告人違反道路交通管理處罰條例之違規行為亦無影
        響。又該和解書及調解書之內容，亦僅係雙方和解之意思表示，尚難僅據該
        和解書及調解書之內容，為抗告人有利之認定。
（四）、至司法院大法官會議釋字第五三一號解釋意旨，雖認依中華民國七十五年五
        月二十一日修正公布之道路交通管理處罰條例第六十二條第二項（本條項已
        於八十六年一月二十二日修正併入第六十二條第一項）之規定，汽車駕駛人
        ，駕駛汽車肇事致人受傷或死亡而逃逸者，吊銷其駕駛執照後，對於吊銷駕
        駛執照之人，已有回復適應社會能力或改善可能之具體事實者，是否應提供
        於一定條件或相當年限後，予肇事者重新考領駕駛執照之機會，有關機關應
        就相關規定一併儘速檢討，使其更符合憲法保障人民權益之意旨。然該解釋
        意旨亦認為本條項規定，汽車駕駛人駕駛汽車肇事致人受傷或死亡，應即採
        取救護或其他必要措施，並向警察機關報告，不得逃逸，違者吊銷駕駛執照
        ，其目的在增進行車安全，保護他人權益，以維護社會秩序，與憲法第二十
        三條並無牴觸（司法院大法官會議釋字第二八四號解釋參照）。又道路交通
        管理處罰條例第六十七條第一項明定，因駕車逃逸而受吊銷駕駛執照之處分
        者，不得再行考領駕駛執照（本條項業於九十年一月十七日修正公布為終身
        不得考領駕駛執照），該規定係為維護車禍事故受害人生命安全、身體健康
        必要之公共政策，且在責令汽車駕駛人善盡行車安全之社會責任，屬維持社
        會秩序及增進公共利益所必要，與憲法第二十三條尚無違背等情，有上開解
        釋文附卷可查。依上開說明，原處分機關就抗告人之前述駕車肇事致人受傷
        而逃逸部分之違規行為，依法吊銷抗告人之駕駛執照，並裁處抗告人終身不
        得重新考領駕駛執照等處分，經核應屬合法。雖抗告人辯稱相關主管機關無
        視於大法官會議解釋，自該解釋發布之日起已逾二年，仍未修正，誠屬立法
        怠惰，尚非無據，惟抗告人經吊銷駕駛執照後，是否已有回復適應社會能力
        或改善可能之具體事實，在一定條件或相當年限後，或可重新考領一節，係
        屬應待有關機關就相關規定一併檢討，重新送請立法院修正通過後，而適用
        相關新修正規定之問題，故抗告人依據上開大法官會議解釋內容，聲請撤銷
        原裁定，亦不可採。
五、綜上，本件事證明確，抗告人辯稱原裁定認事用法不無斟酌餘地云云，並不足採
    。原審依首揭法條規定，認原處分機關裁處抗告人吊銷駕駛執照，終生不得考領
    駕駛執照尚無違誤，而駁回抗告人異議之聲明，經核並無不合。抗告意旨仍執前
    詞，指摘原裁定不當，為無理由，應予駁回。
據上論斷，應依道路交通管理處罰條例第八十九條，道路交通案件處理辦法第二十六
條，刑事訴訟法第四百十二條，裁定如主文。
中　　　華　　　民　　　國　　九十三　　年　　　三　　　月　　 十五 　　日
                              臺灣高等法院交通法庭
                                  審判長法  官  葉　騰　瑞
                                        法  官  劉　壽　嵩
                                        法  官  江　國　華
右正本證明與原本無異。
不得再抗告。
                                        書記官  陳　秋　萍
中　　　華　　　民　　　國　　九十三　　年　　　三　　　月　　 十九 　　日
